【裁判字號】    97,訴,388
【裁判日期】    970414
【裁判案由】    搶奪等
【裁判全文】
臺灣臺北地方法院刑事判決               97年度訴字第388號
公  訴  人  臺灣臺北地方法院檢察署檢察官
被      告  丙○○
上列被告因搶奪等案件，經檢察官提起公訴（97年度偵字第2583
號），本院判決如下：
    主  文
丙○○犯二次竊盜罪，累犯，各處有期徒刑肆月、伍月；又意圖
為自己不法之所有，而搶奪他人之動產，累犯，處有期徒刑陸月
，並於刑之執行前，令入勞動場所，強制工作年；又意圖為自
己不法之所有，而搶奪他人之動產，累犯，處有期徒刑陸月，並
於刑之執行前，令入勞動場所，強制工作年；又意圖為自己不
法之所有，而搶奪他人之動產，累犯，處有期徒刑柒月，並於刑
之執行前，令入勞動場所，強制工作年；又意圖為自己不法之
所有，而搶奪他人之動產，累犯，處有期徒刑柒月，並於刑之執
行前，令入勞動場所，強制工作年。有期徒刑部分應執行有期
徒刑貳年陸月。
被訴於民國九十六年十二月八日二十一時五十分許，搶奪己○○
部分無罪。
    事  實
一、丙○○前於民國93年間因搶奪案件（2次利用機車搶奪步行
    婦女財物），經臺灣板橋地方法院以93年度訴字第2204號判
    決判處有期徒刑8月，於94年8月16日縮刑期滿執行完畢；又
    於95年間因施用毒品案件，經臺灣板橋地方法院以95年度訴
    字第97 8號判決判處有期徒刑10月確定，於同年間另因搶奪
    案件（3次利用機車搶奪步行婦女財物），經本院以95年度
    訴字第693號判決判處有期徒刑1年2月，上開2罪所宣告之刑
    經法院裁定定應執行刑有期徒刑1年10月，執行中適中華民
    國九十六年罪犯減刑條例施行，經減刑後應執行有期徒刑11
    月，於96年7月16日執行完畢。其竟不知悔改，基於為自己
    不法所有之竊盜意圖，於附表一所示之時、地，先後竊取甲○○、戊○○之機車，以供渠搶奪他人財物使用及供己代步
    使用；另基於為自己不法所有之搶奪意圖，於附表二所示之
    時、地，以騎乘竊盜而來之機車靠近步行婦女趁機行搶之方
    式，搶奪乙○○○等人財物（被害人、犯罪時間、地點、過
    程及所搶得之財物均詳如附表二所示）。嗣丙○○於97年1
    月23日18時50分許，騎其所竊取之車牌號碼JX9-068號重型
    機車，行經臺北市中山區○○○路○段64巷口時為警查獲，
    扣得其所竊取之號JX9-068號重型機車，其並帶警至臺北市
    中山區○○○路○段7號旁之空屋取出其搶奪丁○○之護照3
    本、臺胞證2本等物。
二、案經臺北市政府警察局中山分局報請臺灣臺北地方法院檢察
    署檢察官偵查起訴。
    理  由
壹、有罪部分：
一、按「被告以外之人於審判外之陳述，雖不符前4條之規定，
    而經當事人於審判程序同意作為證據，法院審酌該言詞陳述
    或書面陳述作成時之情況，認為適當者，亦得為證據。當事
    人、代理人或辯護人於法院調查證據時，知有第159條第1項
    不得為證據之情形，而未於言詞辯論終結前聲明異議者，視
    為有前項之同意」，刑事訴訟法第159條之5定有明文。本件
    下列所引各項證據既未經檢察官、被告丙○○於審理時聲明
    異議或爭執其證據能力，依刑事訴訟法第159條之5之規定，
    自均有證據能力，合先敘明。
二、上揭犯罪事實，業據被告丙○○於警詢、檢察官偵訊、本院
    行準備程序及審理時自承在卷（見偵查卷第31至33頁、第37
    至41頁、第90至91頁、本院卷第12至13頁、第24頁背面、第
    34至35頁），核與被害人甲○○、戊○○、庚○○、辛○○
    、丁○○等人於警詢中指述之情節相符（見偵查卷第11至18
    頁、第21至26頁），並有述甲○○、戊○○、丁○○出具之
    贓物認領保管單在卷可稽（見偵查卷第73、78、79頁），復
    有卷附之現場指認照片、自願受搜索同意書、臺北市政府警
    察局中山分局搜索扣押筆錄、臺北市政府警察局中山分局長
    春派出所扣押物品目錄表、贓物認領保管單、失車紀錄、失
    竊機車照片、贓物照片及監視錄影翻拍照片（第43至51頁、
    第59至63頁、第74、75頁、第82至84頁）可資佐證，堪認被
    告之自白與事實相符。是被告所為之前揭犯行已事證明確，
    應予依法論科。
三、核被告所為，係犯2次刑法第320條第l項之竊盜罪及4次刑法
    第325條第1項之搶奪罪。被告所犯上開6罪間，犯意各別，
    應予分論併罰。被告前於93年間因搶奪案件（2次利用機車
    搶奪步行婦女財物），經臺灣板橋地方法院以93年度訴字第
    2204號判決判處有期徒刑8月，於94年8月16日縮刑期滿執行
    完畢；又於95年間因施用毒品案件，經臺灣板橋地方法院以
    95年度訴字第978號判決判處有期徒刑10月確定，於同年間
    另因搶奪案件（3次利用機車搶奪步行婦女財物），經本院
    以95年度訴字第693號判決判處有期徒刑1年2月，上開2罪所
    宣告之刑，經法院裁定定應執行刑有期徒刑1年10月，執行
    中適中華民國九十六年罪犯減刑條例施行，經減刑後應執行
    有期徒刑11月，於96年7月16日執行完畢，此有臺灣高等法
    院被告前案紀錄表1份、臺灣板橋地方法院93年度訴字第220
    4號判決及本院95年度訴字第693號判決網路擷取列印本各1
    份附卷可查，其於受有期徒刑之執行完畢後，5年以內故意
    再犯本件有期徒刑以上之刑之罪，均為累犯，應依刑法第47
    條第1項規定，分別加重其刑。爰審酌被告前有搶奪前科，
    素行不佳，有前揭前案紀錄表在卷可資佐證，年輕力壯，卻
    不思以正當途徑賺取所得，竟騎乘機車在路上伺機尋找對象
    徒手行搶，且於短短2個月之期間內為本件4件搶奪犯行，且
    查其另因機車竊盜、搶奪案件，現由臺灣士林地方法院檢察
    署檢察官偵查中（參見前揭臺灣高等法院被告前案紀錄表）
    ，對社會治安影響甚鉅、犯罪手段惡劣、所生危害重大，惟
    犯後尚知坦承犯行、態度尚稱良好，及其生活狀況、智識程
    度及被害人所受之損害等一切情狀，分別量處如主文所示之
    刑。又查，被告素行不良，有多次強奪及違反毒品危害防制
    條例案件等前科，犯案累累，甫於96年7月16日因減刑而執
    行完畢出監，竟猶不知悔悟，自96年11月間起即不斷作案，
    於短短2個月之期間內先後為多次搶奪犯行，顯見被告屬有
    犯罪習慣之人，且其多次搶奪犯行，嚴重影響社會治安，若
    僅賴徒刑之執行難收警惕及教化之效，檢察官亦聲請本院為
    強制工作之諭知，為矯正其惡行，養成其勤勞之習慣，有令
    入勞動場所強制工作之必要，爰併依刑法第90條第1項、第2
    項之規定，諭知於刑之執行前，令入勞動場所，強制工作，
    其期間為3年。次查，按18歲以上之竊盜犯、贓物犯，有犯
    罪之習慣者，得於刑之執行前，令入勞動場所強制工作3年
    ，竊盜犯贓物犯保安處分條例第3條第1項、第5條第1項固定
    有明文，惟本案被告所犯附表一竊盜罪之宣告刑合計未達1
    年，依竊盜犯贓物犯保安處分條例第2條第4項之規定，此竊
    盜部分自無該條例之適用，仍應適用刑法第90條第1項、第2
    項之規定，附此敘明。再按保安處分並非刑罰，故刑法數罪
    併罰之觀念，不能適用於保安處分，且刑法第51條對於保安
    處分之執行並無規定，自不能適用刑法第51條定其應執行之
    保安處分。而強制工作為保安處分之一種，如宣告多數強制
    工作者，應依保安處分執行法第4條之1第1項第4款比照同法
    第1款規定執行之，該條項之規定為宣告多數保安處分之執
    行方法，不能資為應由法院定其應執行保安處分之依據（最
    高法院77年度台抗字第639號、90年度台抗字第308號判決意
    旨參照）。故本案自僅就有期徒刑部分定其應執行之刑如主
    文所示，無就多數強制工作定其應執行保安處分之餘地。
貳、無罪部分：
一、公訴意旨另以：被告丙○○於96年12月8日21時50分許，在
    臺北市○○區○○路2段98巷6弄口，騎其所竊取之不詳車號
    機車，靠近被害人己○○時，徒手搶奪己○○皮包（內有身
    分證、健保卡各1張、手機1支、提款卡1張、信用卡2張、現
    金新台幣（下同）3000元、筆記本等物（即起訴書附表二編
    號二之犯罪事實）。因認被告另犯有刑法第325條第1項之搶
    奪罪。
二、按「認定犯罪事實所憑之證據，雖不以直接證據為限，間接
    證據亦包括在內；然而無論直接或間接證據，其為訴訟上之
    證明，須於通常一般之人均不致有所懷疑，而得確信其為真
    實之程度者，始得據為有罪之認定，倘其證明尚未達到此一
    程度，而有合理之懷疑存在時，事實審法院復已就其心證上
    理由予以闡述，敘明其如何無從為有罪之確信，因而為無罪
    之判決，尚不得任意指為違法」，最高法院著有76年台上字
    第4986號判例可資參照。又按被告或共犯之自白，不得作為
    有罪判決之唯一證據，仍應調查其他必要之證據，以察其是
    否與事實相符，刑事訴訟法第156條第2項定有明文。
三、查檢察官認被告涉有此部分犯行，係以被告於警詢、偵訊及
    本院羈押庭之供述為其論據。訊據被告堅決否認此部份之犯
    行，辯稱：伊沒有犯本件搶奪案，伊都是在白天搶奪被害人
    的皮包，伊晚上不會出去犯案，在警察局、檢察官及法院97
    年1月24日訊問時，伊是因為有施用毒品，當時在戒斷，意
    識不是很清楚，所以才會承認有犯這件案件等語。
四、經查，上開事實固據被告於警詢、偵訊及本院羈押庭訊問時
    自白在卷（見偵查卷第第38頁、第91頁、本院97年度聲羈字
    第34號卷第6頁），然被告於檢察官97年1月30日訊問時即表
    示伊記憶中只有做過4件，但詢問時好像有5件（見偵查卷第
    126頁），於檢察官97年2月21日訊問時又稱：「（問：在士
    林忠誠路犯搶奪案四件，是否承認？）警察有帶我去查證，
    但沒有那麼多件，應該是有二、三次，因同一個社區不可能
    進去那麼多次」（見偵查卷第136頁），被告前後供述不一
    ，而觀諸本案全卷證據資料，均不足作為被告上開自白之補
    強證據，揆諸前開規定，自不得僅憑被告之自白而遽認被告
    確有公訴人所指之此部份犯行。此外，復查無其他積極證據
    足資證明被告確有公訴人所指此部分之犯行，自應諭知被告
    此部分無罪。
據上論斷，應依刑事訴訟法第299條第1項前段、第301條第1項，
刑法第320條第1項、第325條第1項、第47條第1項、第51條第5款
、第90條第1項、第2項，刑法施行法第1條之1，判決如主文。
本案經檢察官楊智綸到庭執行職務
中    華    民    國    97    年    4    月    14    日
                  刑事第十庭審判長法  官  林春鈴
                                  法  官  林柏泓
                                  法  官  呂煜仁
以上正本證明與原本無異。
如不服本判決，應於判決送達後10日內，向本院提出上訴狀（應
敘述具體理由並附繕本；上訴書狀如未敘述理由，應於上訴期間
屆滿後20日內補提理由書於本院），上訴於臺灣高等法院。
                                  書記官  黃鈴容
中    華    民    國    97    年    4    月    14    日
附表一：
┌──┬───┬────┬──────┬─────────────────┐
│編號│被害人│犯罪時間│犯罪地點    │犯罪過程                          │
├──┼───┼────┼──────┼─────────────────┤
│一  │甲○○│96年12月│臺北市士林區│被告見甲○○所使用之車牌號碼JX9-06│
│    │      │29日15時│忠誠路2段202│8號（登記林淵賓名下）重型機車停放 │
│    │      │30分許  │號前        │該處，鑰匙未拔取，即以該鑰匙開啟電│
│    │      │        │            │門後發動，將機車竊取騎離現場。    │
├──┼───┼────┼──────┼─────────────────┤
│二  │戊○○│97年1月4│臺北縣蘆洲市│被告見戊○○所有之車牌號碼FVZ-222 │
│    │      │日12時許│民權路6之1號│號重型機車停放該處，即以自備鑰匙開│
│    │      │        │前          │啟電門後發動，將機車竊取騎離現場。│
└──┴───┴────┴──────┴─────────────────┘
附表二：
┌──┬───┬────┬──────┬─────────────────┐
│編號│被害人│犯罪時間│犯罪地點    │犯罪過程                          │
├──┼───┼────┼──────┼─────────────────┤
│一  │凌徐玉│96年11月│臺北市士林區│被告騎所竊取之不詳車號機車，靠近凌│
│    │梅    │8日12時 │忠誠路2段98 │徐玉梅時，徒手搶奪乙○○○皮包（內│
│    │      │許      │巷口        │有身分證、健保卡各1張、手機1支、臺│
│    │      │        │            │胞證1本、現金12,000元等物）。     │
├──┼───┼────┼──────┼─────────────────┤
│二  │庚○○│96年12月│臺北市士林區│被告騎所竊取之車牌號碼JX9-068號機 │
│    │      │29日14時│忠誠路2段130│車，靠近庚○○時，徒手搶奪庚○○之│
│    │      │許      │巷23號前    │手提包（內有身分證1張、駕駛執照、 │
│    │      │        │            │行車執照各2張、現金2,000元、及金融│
│    │      │        │            │卡、信用卡等物）。                │
├──┼───┼────┼──────┼─────────────────┤
│三  │辛○○│96年12月│臺北市士林區│被告騎所竊取之車牌號碼JX9-068號機 │
│    │      │30日15時│忠誠路2段98 │車，靠近辛○○時，徒手搶奪辛○○之│
│    │      │10分許  │巷7弄       │手提包（內有皮夾1只、眼鏡1付、手機│
│    │      │        │            │2支、身分證1張、駕駛執照2張、信用 │
│    │      │        │            │卡4張、現金6,391元等物）。        │
├──┼───┼────┼──────┼─────────────────┤
│四  │丁○○│97年1月 │臺北市建國北│被告騎所竊取之車牌號碼FVZ-222號機 │
│    │      │4日14時 │路2段6巷    │車，靠近丁○○時，徒手搶奪丁○○右│
│    │      │40分許  │            │手所提之手提包（內有身分證、健保卡│
│    │      │        │            │各1張、手機2支、現金16,000元、護照│
│    │      │        │            │3本、臺胞證2本等物）。            │
└──┴───┴────┴──────┴─────────────────┘
附錄本案論罪科刑主要依據法條全文：
刑法第320條
意圖為自己或第三人不法之所有，而竊取他人之動產者，為竊盜
罪，處 5 年以下有期徒刑、拘役或 5 百元以下罰金。
意圖為自己或第三人不法之利益，而竊佔他人之不動產者，依前
項之規定處斷。
前二項之未遂犯罰之。
刑法第325條
意圖為自己或第三人不法之所有，而搶奪他人之動產者，處6月
以上 5 年以下有期徒刑。
因而致人於死者，處無期徒刑或7年以上有期徒刑，致重傷者，
處 3 年以上 10 年以下有期徒刑。
第 1 項之未遂犯罰之。


司法院資訊處製作；財團法人民間司法改革基金會備份。
